【裁判字號】    95,裁,1627
【裁判日期】    950727
【裁判案由】    綜合所得稅
【裁判全文】
最  高  行  政  法  院  裁  定
                                     95年度裁字第01627號
聲  請  人  財團法人台灣省私立永信社會福利基金會
代  表  人  甲○○
上列聲請人與相對人財政部台灣省中區國稅局間因綜合所得稅事
件，對於中華民國95年1月23日本院95年度裁字第122號裁定聲請
再審，本院裁定如下︰
    主  文
再審之聲請駁回。
再審訴訟費用由聲請人負擔。
    理  由
一、按當事人對於本院所為裁定聲請再審，必須原裁定具有行政
    訴訟法第273條第1項、第2項所列情形之一者，始得為之。
    同法第273條第1項第1款規定：「適用法規顯有錯誤者」，
    係指原裁判所適用之法規與該案應適用之法規相違背或與解
    釋、判例有所牴觸者而言。至於法律上見解之歧異，當事人
    對之縱有爭執，要難謂為適用法規顯有錯誤，而據為再審之
    理由。
二、本件聲請人因綜合所得稅事件不服臺中高等行政法院93年度
    訴字第305號裁定（下稱原審裁定），以上訴人上訴之提起
    逾越法定不變期間，上訴顯非合法而予以駁回，提起抗告，
    經本院以95年度裁字第122號裁定（下稱原裁定）駁回抗告
    ，聲請人復對原裁定聲請再審，略謂：(一)本件判決係94年2
    月6日送達於台中市○○路424號1樓之櫃檯，並非台中市○
    ○路424號「10樓之1」，送達處所不符規定；又郵差未至上
    開地址探看應受達人吳紹貴、黃怡嘉是否在事務所內，貿然
    以補充送達之方式為之，此舉顯然違反行政訴訟法第72條第
    1項「不獲會晤本人」之前提要件，自不得視為已合法送達
    ；且櫃檯人員張隆茂係受雇於明新保全公司，聲請人之訴訟
    代理人與該公司並無關聯，亦無僱傭關係或委任其處理日常
    事務，並非應送達處所之接收郵件人員，因此，原裁定未就
    上開事項詳予調查，即有重要證物漏未斟酌與適用法規顯有
    錯誤之情事。(二)本件判決竟於94年2月6日星期日適逢八天春
    節法定年假之首日為送達，即非合法，原裁定未見於此，忽
    略行政訴訟法第75條及郵物機構送達訴訟文書實施辦法第14
    條規定，顯然侵害人民訴訟權益。(三)聲請人於93年12月3日
    特具狀慎重表明聲請人之住所更正為台中縣大甲鎮○○路○
    段1191號，已積極表達日後應受達聲請人之文件均寄往新址
    ，以利配合相關程序，保障其權益，詎原裁定捨此明確之意
    思表示而不遵循，逕行解釋當事人之意思為「僅屬抗告人本
    人變更地址之陳明」，而未加詳查行政訴訟法第66條之除外
    情形，即有適用法規顯然錯誤之違法。(四)公益團體是否與以
    免稅，悉以所得稅法授權行政院依據該法第4條第1項第13款
    所訂定之「教育文化公益慈善機關團體免納所得稅適用標準
    」為判斷基礎，聲請人89年度之支出比例已超越免稅標準之
    規範，符合上開免稅標準之規定。又聲請人所有之財務收支
    均有取具合法之憑證並加以留存，且針對所有收支項目，逐
    項筆記入會計帳目，有完整之會計紀錄，前審判決竟以與免
    稅標準第2條第1項第9款文意解釋無關之財政部台財稅第000
    000000函示，認聲請人之會計帳冊不完備，而不得予以免稅
    ，顯有適用法規不當之處。再者，聲請人將系爭基金孳息列
    於資產負債表中專款收入項下，係信賴政府機關之作為所致
    ，且聲請人除將基金孳息之列示方法陳報於主管機關外，亦
    於89年度稅務申報時，將系爭孳息之銀行扣繳憑單一併陳報
    於所得稅申報表中，且上開扣繳憑單亦經相對人閱覽無訛，
    聲請人從未有任何逃漏稅之意圖及行為云云。求為廢棄原裁
    定。
三、經查，原裁定以聲請人雖委任訴訟代理人，惟其於93年12月
    3日具狀表明住所更正之新址，依其記載僅屬聲請人本人變
    更新址之陳明，請將日後應送達聲請人文件寄往新址，並無
    任何不許對訴訟代理人送達之記載，要難認為聲請人有限制
    訴訟代理人送達權限之意旨。次查一般公寓大廈為謀全體住
    戶之方便，多設有管理處或管理委員會，以統一處理大廈內
    各種事務，並僱用管理員或委由專業保全公司負責大廈之安
    全事宜及代收文件等工作，該管理員或保全人員之性質，即
    與行政訴訟法第72條第2項所規定之受雇人相當；故應送達
    大廈內住戶之訴訟文件，倘經大廈內管理員或保全人員於送
    達證書上蓋大廈管理委員會圓戳章代收，並經該管理員或保
    全人員以受雇人身份簽名或蓋其私章者，即可認已交付於受
    雇人，而生合法送達於本人之效果。依卷附本件判決書之送
    達證書，蓋有大安貿易大樓管理委員會之收發章以及張隆茂
    之章，該張隆茂係與大安貿易大樓管理委員會簽約之公司派
    駐該大樓管理員，負責住戶門禁及收信等工作，聲請人之訴
    訟代理人之事務所在該大樓占約1百坪，每坪收費60元，業
    據原審裁定書記官王百全以電話向該大樓管理委員會總幹事
    白坤福查證屬實，有該院公務電話紀錄在卷可稽，且本件送
    達時未獲會晤本人，亦有送達證書在卷可按，依前述說明本
    件送達並無違背行政訴訟法第72條之規定。至本件之送達係
    採郵務送達，雖於假日為送達，依行政訴法第75條之規定，
    難謂違法，且年假結束至上訴期間屆滿前仍有10餘日可供聲
    請人決定是否提起上訴，亦得先行上訴後20日內再補提上訴
    理由書，並不影響聲請人之上訴權。其逾越上訴期間係自己
    遲誤所致，難謂侵害聲請人之訴訟權。原審裁定並無不合，
    其抗告難認有理由，乃駁回聲請人於前審之抗告。聲請人係
    就原裁定依行政訴訟法之規定認定聲請人上訴之提起逾法定
    不變期間為爭執，經核原裁定所適用之法規，並無與該案應
    適用之法規相違背，或與解釋判例有所牴觸，即無所稱適用
    法規顯有錯誤之聲請再審事由，聲請人有關行政訴訟法送達
    部分之主張，無非其一己歧異之法律見解，依前述說明，不
    得據為再審理由。又聲請人其餘理由與原裁定不相關，不得
    據為其有利之認定，且原裁定亦無有足以影響於裁判之重要
    證物漏未斟酌之情形可言，從而，尚難認為原裁定有聲請人
    所指之聲請再審事由，本件再審之聲請應予駁回。
四、據上論結，本件再審之聲請為無理由，爰依行政訴訟法第
    283條、第278條第2項、第104條、民事訴訟法第95條、第78
    條，裁定如主文。
中    華    民    國    95    年    7     月    27    日
                  第五庭審判長法  官  鄭  淑  貞
                              法  官  黃  合  文
                              法  官  吳  明  鴻
                              法  官  林  茂  權
                              法  官  鄭  小  康
以  上  正  本  證  明  與  原  本  無  異
中    華    民    國    95    年    7     月    28    日
                              書記官  蘇  金  全


司法院資訊處製作；財團法人民間司法改革基金會備份。
